【裁判字號】    89,易,195
【裁判日期】    890815
【裁判案由】    違反動產擔保交易法
【裁判全文】
臺灣士林地方法院刑事判決                          八十九年度易字第一九五號
    公  訴  人  臺灣士林地方法院檢察署檢察官
    被      告  甲○○
右列被告因違反動產擔保交易法案件，經檢察官提起公訴（八十八年度偵字第九五九
二號），本院判決如左：
        主  文
甲○○無罪。
        事實及理由
一公訴意旨略以：被告甲○○於民國八十七年十月二日，以附條件買賣之方式，向歌
  林股份有限公司（下稱歌林公司）購買型式ＫＲ─Ｆ二二○型之電冰箱、型式ＡＷ
  ─ＬＳ八八○型之洗衣機各一臺，為動產擔保交易之債務人。雙方約定總金額新臺
  幣（以下同）三萬七千二百元，電冰箱頭期款二千八百元，餘款分七期給付，每月
  一期，每期二千元，洗衣機頭期款二千四百元，餘款分九期給付，每月一期，每期
  付款二千元，約定標的物置於臺北市○○路○段九一巷九二弄四一之十三號一樓，
  在價金未付清之前，標的物所有權仍屬於出賣人所有，買受人僅得依約占有使用，
  不得任意遷移或為其他處分。詎甲○○在取得標的物之後，除頭期款外，僅再給付
  電冰箱價款九千元、洗衣機價款四千元，即不付款，復於八十八年三月初擅自將標
  的物遷移，逃匿不知去向，致歌林公司追索無著，受有損害，因認被告涉犯動產擔
  保交易法第三十八條之罪嫌。
二按犯罪事實應依證據認定之，無證據不得推定其犯罪事實，刑事訴訟法第一百五十
  四條定有明文。又認定不利於被告之事實，須依積極證據，苟積極證據不足為不利
  於被告事實之認定時，即應為有利於被告之認定，更不必有何有利之證據（最高法
  院三十年上字第八一六號判例參照）。而動產擔保交易法第三十八條之罪，除須具
  備「遷移」等客觀事實，尚須債務人有具「意圖不法之利益」之主觀要件，始克成
  立。
三訊據被告甲○○堅決否認有前揭犯行，辯稱：伊於八十八年八月底至八十九年四月
  間，搬回花蓮縣萬榮鄉○○路二四號戶籍地居住並待產，冰箱及洗衣機一直放在臺
  北市○○路○段九一巷九二弄四一之十三號一樓，並未遷移，但為免遭他人竊用，
  將冰箱及洗衣機移置於上址房間內，未置於歌林公司原裝置地點，茲已與告訴人達
  成和解等語。
四本件公訴人認被告有上開犯行，無非以告訴人歌林公司之指訴、附條件買賣合約書
  、銷貨傳票影本各一件等為其主要論據，
五經查：被告居住於花蓮縣戶籍地之際，上開標的物於始終置於臺北市○○路○段九
  一巷九二弄四一之十三號一樓，並未遷移乙節，業據證人即被告之妯娌湯秀英證述
  無訛（參見八十九年五月二十五日訊問筆錄），而該等標的物現在確實置於該址之
  事實，亦據本院囑託臺北市政府警察局內湖分局警員赴上址查訪無誤，此有該局八
  十九年五月五日北市警內分刑字第八九六一一七三八○○號函附卷可稽。臺北市政
  府警察局內湖分局警員乙○○雖前於八十八年十二月十三日赴上址查訪，查訪書載
  明：「右址是山坡地違章建築，已人去樓空；右址歌林公司亦派人查訪，不知高女
  （指被告）下落」，惟乙○○赴上址時，僅在外敲門，見無人應門後即行離去，並
  未入內搜索或自屋外縫隙查看屋內情形等情，業據證人乙○○於本院審理時結證屬
  實（參見本院八十九年八月一日審理筆錄），告訴代理人丙○○亦陳稱：被告於八
  十八年八月以前，仍居住於臺北市○○路○段九一巷九二弄四一之十三號一樓，系
  爭標的物亦未遷移，嗣八十八年十月間，伊再度前往上址，從上址房屋縫隙往屋內
  看，標的物已不在原安裝地點，從屋外看不到房間內之情形等語綦詳（參見本院八
  十九年五月九日訊問筆錄、八十九年八月一日審判筆錄），可見告訴代理人丙○○
  及證人即警員乙○○均未確認系爭標的物已搬離臺北市○○路○段九一巷九二弄四
  一之十三號一樓，無法證明有被告有遷移標的物之事實。參以被告茲已與告訴人達
  成和解，有債務和解證明書一紙附卷足憑，益證被告並無不法利益意圖。綜上所述
  ，本件被告既無不法利益之意圖，復不能證明有遷移之事實，自難以違反動產擔保
  交易法第三十八條之罪相繩。此外，復查無其他積極證據足資證明被告有何違反動
  產擔保交易法之犯行，本件應屬民事債務不履行糾紛，既不能證明被告犯罪，自應
  為被告無罪之諭知。
據上論斷，應依刑事訴訟法第三百零一條第一項，判決如主文。
本案經檢察官徐文豪到庭執行職務。
中        華        民        國    八十九    年    八    月    十五    日
                                臺灣士林地方法院刑事第四庭
                                            法  官  陳  玉  曆
右正本證明與原本無異。
如不服本判決，應於判決送達後十日內，向本院提出上訴狀。
                                            書記官  陳  鳳  嬌
中        華        民        國    八十九    年    八    月    十八    日


司法院資訊處製作；財團法人民間司法改革基金會備份。
